【裁判字號】    99,聲再,16
【裁判日期】    990730
【裁判案由】    聲請再審
【裁判全文】
臺灣臺中地方法院刑事裁定              99年度聲再字第16號
再審聲請人
即受判決人  甲○○
上列再審聲請人即受判決人因違反毒品危害防制條例案件，對於
本院民國96年6月29日96年度訴字第921號確定判決（起訴案號：
臺灣臺中地方法院檢察署96年度偵字第2892號），聲請再審，本
院裁定如下：
    主  文
再審之聲請駁回。
    理  由
一、本件聲請意旨詳如刑事聲請再審狀所載（如附件）。
二、按「有罪之判決確定後，有左列情形之一者，為受判決人之
    利益，得聲請再審︰一、原判決所憑之證物已證明其為偽造
    或變造者。二、原判決所憑之證言、鑑定或通譯已證明其為
    虛偽者。三、受有罪判決之人，已證明其係被誣告者。四、
    原判決所憑之通常法院或特別法院之裁判已經確定裁判變更
    者。五、參與原判決或前審判決或判決前所行調查之法官，
    或參與偵查或起訴之檢察官，因該案件犯職務上之罪已經證
    明者，或因該案件違法失職已受懲戒處分，足以影響原判決
    者。六、因發現確實之新證據，足認受有罪判決之人應受無
    罪、免訴、免刑或輕於原判決所認罪名之判決者。前項第1
    款至第3款及第5款情形之證明，以經判決確定，或其刑事訴
    訟不能開始或續行非因證據不足者為限，得聲請再審。刑事
    訴訟法第420條定有明文。又按法院認無再審理由者，應以
    裁定駁回之。刑事訴訟法第433條、第434條第1項復有明定
    。
三、經查：
(一)再審聲請人因違反毒品危害防制條例案件，由本院於民國96
    年6月29日以96年度訴字第921號判決判處有期徒刑16年10月
    ，再審聲請人不服提起上訴，嗣經臺灣高等法院臺中分院以
    96年度上訴字2057號刑事判決判處有期徒刑20年，後經最高
    法院以96年度臺上字7709號判決撤銷原判決，發回臺灣高等
    法院臺中分院更審。惟於臺灣高等法院臺中分院以97年度上
    更(一)字第38號更審審理中，再審聲請人撤回上訴，於97年
    1月25日第一審即本院96年度訴字第921號判決確定，此有上
    述判決書及臺灣高等法院被告前案紀錄表在卷可稽。
(二)再審聲請人雖以本院96年度訴字第921號確定判決具有前開
    刑事訴訟法第420條第1項第2、3、6款所定情形為由，而聲
    請本件再審，惟查：再審聲請人於何時、何地、以如何之價
    格、數量，向綽號「阿水」之男子販入第一級毒品海洛因後
    ，再販賣予證人張欽福等情，業據再審聲請人於原審警詢、
    偵查中及原審訊問時供承不諱，核與證人張欽福於96年6月1
    日原審審理時證述情節相符，詳述如下：
 (1)再審聲請人於96年1月19日警詢中供稱「（問：警方於96年1
    月18日在臺中市○○區○○里○○○路○段157巷7號樓之14
    ，查獲第一級毒品海洛因28包，以及所有預備分裝之電子磅
    秤1臺，是否屬實？）是」、「（問：警方是如何查獲此些
    第一級毒品海洛因等證物？）當警方進來搜索時，我主動告
    知警方毒品位置給警方查獲，我當場向警方坦承我那些毒品
    是之前沒有賣出去的毒品」、「（問：查獲毒品如何取得？
    ）我向一名綽號『阿水』的男子買的」、「（問：如何向『
    阿水』的男子買毒品？）他打電話給我，95年12月15日20時
    ，在中清路的水果市場附近」、「（問：現場查獲毒品海洛
    因28包電子磅秤1臺，是否你意圖販賣之用？）是」、「（
    問：95年12月15日20時向『阿水』的男子買多少毒品、價格
    如何，作何用途？）大約有42包左右，價值約新臺幣（下同
    ）37萬元左右，都是要作為販賣用」、「（問：總共向『阿
    水』的男子買多少次毒品？）1次，95年12月15日20時」、
    「（問：95年12月15日20時向『阿水』的男子買毒品有42
    包左右，37萬元左右，至今賣出多少？）只有4小包毒品而
    已」、「（問：4小包毒品賣予何人？）只有阿福1人，他前
    前後後共向我買了4小包毒品海洛因」、「（問：你賣予阿
    福4小包毒品海洛因次數、時間、地點？）4次（1次1小包）
    ，從95年12月23日起至同年月26日止，一連4日，1日1次，
    都約定在臺中市○○區○○路大買家量販店前交易」、「（
    問：你95年12月27日下午8時，向本所報案，指車號QR-0177
    號自用小客車為關係人張欽福駕駛，警方將該車暫為查扣勘
    驗，於車內發現10包毒品海洛因（總重毛重3公克、每小包
    為0.3公克），張欽福稱該毒品都是你的？）是的，都是我
    的」、「（問：你的10包毒品海洛因為何在車上？）因為當
    時我在張欽福車內要交易毒品（與張欽福第5次未成功），
    我被張欽福及另外車內3人『黑吃黑』，所以那些要交易的
    10包毒品就掉在張欽福的車內」、「（問：張欽福向警方坦
    承向你購買海洛因6、7次？）可能他記錯了，真的只有賣他
    4次」、「（問：張欽福向警方坦承向你每次購買1000元之
    海洛因？）是」、「（問：你有無轉讓、販賣毒品給他人，
    供其施用？）有，販賣」等語（見中分五偵字第09600號卷
    第11至18頁）。
 (2)再審聲請人於96年1月19日偵訊中供稱「（問：扣案毒品何
    時買？）於95年12月15日，向『阿水』買，他說價值37萬多
    元，大小包一起共42包，在中清路及環中路的水果市場給我
    」、「（問：自己不施用為何要買？）我原本要向「阿水』
    借錢還卡債，但是『阿水』卻拿毒品給我去處理，錢我自己
    使用，算是借我使用，我再還他就好。．．．95年12月23日
    我是賣給阿福，就是張欽福．．．阿福問我有無毒品，我跟
    他說友人放一些在我這裡，看他要不要，阿福說好，我賣他
    4包」、「（問：交易給阿福次數？）1次而已，4包分4天拿
    ，從95年12月23日開始至26日，阿福都是晚上到臺中市○○
    路上的大買家跟我拿」等語（見96年度偵字第2892號卷第8
    頁）；又於96年1月29日偵訊中供稱「（問：有無被查扣10
    包海洛因？）有」、「（問：這10包海洛因毒品是否你的？
    ）是」、「（問：為何這些毒品掉在張欽福車內？）張欽福
    叫我攜帶這10包毒品去找他，到了後如警訊所述」、「（問
    ：為何要販賣營利？）因為積欠卡債，還有投資失利欠300
    萬元」、「（問：你怎懂得賣給張欽福？）因為當時『阿水
    』除了毒品外，還交了1支行動電話給我，張欽福是利用這
    支電話跟我聯絡，叫我將毒品拿給他」、「（問：何時交易
    ？）從95年12月23日至27日，每天都有打，分4天每天交付1
    包給張欽福」等語（見96年度偵字第2892號卷第17、18頁）
    。
 (3)再審聲請人於96年1月19日在原審訊問時供述：扣案之毒品
    是伊向「阿水」拿的，因為伊要繳卡債而向「阿水」借錢，
    「阿水」就於95年12月15日交給伊毒品，叫伊自己賣掉籌錢
    ，所以這些毒品等於是伊向「阿水」買的，伊在95年12月23
    至26日間將毒品轉賣給張欽福，交付地點在北屯路的大買家
    對面，每包1千元等語（見原審96年度聲羈字第99號卷第6、
    7頁）。
 (4)證人張欽福於96年6月1日原審審理時證稱「（問：你不認識
    被告，為何向被告拿毒品？）透過朋友給我的電話號碼，我
    自己打給被告甲○○」、「（問：你與被告拿毒品都在哪裡
    交易？）在台中市北屯區○○○○○路上的大買家對面」、
    「（問：你第一次向被告及最後一次向被告買毒品的時間為
    何？）正確時間我忘記了」、「（問：你每次向被告買多少
    重量，多少錢？）壹小包，壹仟元，重量不清楚」、「（問
    ：你向被告購買毒品都如何聯絡？）打電話聯絡」、「（問
    ：打哪個號碼？）忘了」、「（問：．．．你到底向被告購
    買幾次毒品？）3至4次，應該是4次吧，正確日期我忘了，
    是否連著購買也忘記了，但是就是那幾天，每次都是壹包壹
    仟元」、「（問：你向被告購買毒品，錢都如何支付？）一
    手交錢，一手交貨，當場給錢」、「（問：交付毒品的地點
    為何？）台中市大買家對面我的車上，被告有時候會上我的
    車子交易，有時候我下車跑到對面被告甲○○站的地方交易
    ，都是一手交錢，一手交付毒品海洛因」、「（95年12月27
    日下午）在漢口路遇見我以前認識的朋友叫做尤俊卿及另外
    兩個我不認識的人，尤俊卿等3人上我開的車，問我要去哪
    裡，我說我要去買毒品，另外兩個我不認識的人就表明他們
    是警察，說要抓被告甲○○，要我帶他們去找藥頭…．到了
    大買家那邊，遇到被告甲○○，那兩個自稱警察的人，說要
    抓被告甲○○，被告甲○○說他沒有毒品，當時我也很害怕
    。被告甲○○的毒品掉到我車上，所以當天沒有交毒品給我
    」等語（見原審卷宗第110至116頁）。
 (5)核證人張欽福於原審審理中所述關於再審聲請人如何與其完
    成毒品買賣交易、暨交易之地點、價格等情，及末次因故未
    完成交易，再審聲請人如何在張欽福車上遺落10包海洛因等
    情節，均陳述歷歷，且與再審聲請人所供述內容互核相符，
    堪信證人張欽福之陳述具憑信性。再審聲請人為智慮成熟之
    人，而販賣海洛因刑責極重，其若未販賣海洛因予張欽福，
    豈會任意為前述多次不利於己之具體供述？故本件原判決所
    認定再審聲請人販賣第一級毒品海洛因予證人張欽福之事實
    ，經核尚無所憑之證言已證明其為虛偽之情形。
(二)承上所述，再審聲請人於警詢、偵查、原審訊問時業明確供
    述本案42包海洛因毒品，係其向綽號「阿水」之男子，以37
    萬元之代價販入等語；其嗣於原審審理中改辯稱42包海洛因
    毒品是證人林意慈所寄放云云，惟證人林意慈於原審審理時
    ，具結證稱「（問：被告說他在95年12月間所持有的第一級
    毒品海洛因是你拿給他的，你有何意見？）我沒有拿第一級
    毒品海洛因給被告」、「（被告問：查扣的海洛因、電子磅
    秤是否是你拿給我的？）我沒有」等語（見原審卷宗第116
    至121頁），證人林意慈既已明確否認有何寄放毒品及電子
    磅秤予再審聲請人之舉，且再審聲請人任意翻異之詞並無其
    他證據可資證明屬實，原審因而認為再審聲請人此部分所辯
    不可採，所為判斷無違事理，再審聲請人猶執前詞，主張本
    件已證明其係被誣告云云，自難採憑。
(三)按刑事訴訟法第420條第1項第6款所謂發見之新證據，係指
    該項證據，事實審法院於判決前已經存在，為法院、當事人
    所不知，因未經發見，不及調查斟酌，至其後始行發見者而
    言，故受理聲請再審之最後事實審法院，應就聲請再審理由
    之所謂「新證據」，是否具備事實審判決前已經存在，為法
    院、當事人所不知，事後方行發見之「嶄新性」，及顯然可
    認足以動搖原有罪確定判決，應為無罪、免訴、免刑或輕於
    原判決罪名之「顯然性」二要件，加以審查，為判斷應否准
    予開始再審之準據。若判決前已經當事人提出或聲請調查之
    證據，經原法院捨棄不採者，即非該條款所謂發見之新證據
    ，不得據為聲請再審之原因（最高法院28年抗字第8號判例
    、85年度台抗字第308號裁判可參）。查臺灣臺中地方法院
    檢察署檢察官於96年11月21日所為96年度偵字第7461號起訴
    事實中，僅認定證人張欽福於95年12月27日晚間，有依二名
    自稱警察男子指示駕車，控制再審聲請人行動，該二名自稱
    警察男子進而對再審聲請人之妻乙○○犯恐嚇取財之行為，
    張欽福因而犯幫助恐嚇取財罪。案經本院審理後，於97年1
    月14日以本院96年度簡字第1384號判處張欽福有期徒刑4月
    ，並減刑為有期徒刑2月確定等情，有上開起訴書、判決書
    、張欽福之臺灣高等法院被告前案紀錄表在卷可憑。核張欽
    福該等幫助恐嚇取財犯行，與原審判決所認定再審聲請人於
    95年12月23日、24日、25日、26日各販賣1小包1千元海洛因
    予張欽福，於同年月27日則因上述張欽福與二名自稱警察男
    子控制再審聲請人行動之情事，而未能完成交易等犯罪事實
    ，並無矛盾衝突而不能併存之處，即96年度偵字第7461號起
    訴事實，並無足以動搖原審有罪確定判決之情形，且原審判
    決犯罪事實欄中，亦已斟酌交待上述張欽福95年12月27日所
    為涉犯妨害自由部分，業經臺灣臺中地方法院檢察署檢察官
    偵查（見原審判決書第2頁）中。再審聲請人據上開臺灣臺
    中地方法院檢察署96年度偵字第7461號起訴書，為刑事訴訟
    法第420條第1項所定6款所定之新證據，為無理由。
(四)綜上，聲請人提起本件再審之聲請，於法無據，應予駁回。
四、應依刑事訴訟法第434條第1項，裁定如主文。
中    華    民    國    99    年    7     月    30    日
              刑事第13庭  審判長法  官  楊萬益
                                法  官  廖慧如
                                法  官  蔡建興
以上正本證明與原本無異。
如不服本裁定，應於裁定送達後五日內向本院提出抗告狀。
                                書記官  黃英寬
中    華    民    國    99    年    7     月    30    日

司法院資訊處製作；財團法人民間司法改革基金會備份。
